【裁判字號】    98,訴,3046
【裁判日期】    980930
【裁判案由】    毒品危害防制條例
【裁判全文】
臺灣臺中地方法院刑事判決              98年度訴字第3046號
公  訴  人  臺灣臺中地方法院檢察署檢察官
被      告  甲○○
                    （現另案在臺灣臺中監獄執行中）
上列被告因毒品危害防制條例案件，經檢察官提起公訴（98年度
毒偵字第3054號），被告已就被訴事實為有罪之陳述，本院裁定
適用簡式審判程序，判決如下：
    主    文
甲○○施用第一級毒品，累犯，處有期徒刑壹年。
    犯罪事實
一、甲○○前於民國90年間因施用毒品案件，經本院裁定送觀察
    、勒戒後，認有繼續施用毒品之傾向，再依本院裁定送強制
    戒治，於91年12月30日執行完畢。另於92年間，因犯施用第
    一級毒品罪，經本院判處有期徒刑9月確定，於93年10月8日
    執行完畢。又於94年間，因犯施用第一、二級毒品罪，經本
    院分別判處有期徒刑1年、5月確定，於96年1 月31日執行完
    畢。再於95年間，因犯偽證罪，經本院判處有期徒刑2 月確
    定，於98年1 月25日執行完畢。詎仍不知戒除毒癮，復於98
    年6 月30日16、17時許，在臺中縣大雅鄉○○○路旁，以將
    第一級毒品海洛因粉末置入注射針筒內加水後，再以針筒注
    射之方式，施用第一級毒品海洛因1 次。嗣於98年7月2日，
    在臺中縣大雅鄉○○路嘉人巷1 弄19號，因另案通緝為警逮
    捕，於有偵查犯罪職權之臺中縣警察局豐原分局警員發覺前
    ，即當場承認施用海洛因，並同意採尿送驗呈嗎啡陽性反應
    ，不逃避裁判而自首，始查得上情。
二、案經臺中縣警察局豐原分局移送臺灣臺中地方法院檢察署檢
    察官偵查起訴。
    理    由
一、上開犯罪事實，業據被告甲○○於警詢、偵查及本院審理時
    坦承不諱，又其為警所採集之尿液送檢驗結果，呈嗎啡陽性
    反應，有臺中縣警察局豐原分局委託鑑驗尿液代號與真實姓
    名對照表及詮昕科技股份有限公司濫用藥物尿液檢驗報告各
    1 紙附卷可稽，足認被告之自白與事實相符，應堪採信。另
    按施用第一、二級毒品為犯罪行為，毒品危害防制條例第10
    條定有處罰明文。故施用第一、二級毒品者，依前揭規定本
    應科以刑罰，惟基於刑事政策，對合於一定條件之施用者，
    則依同條例第20條、第23條之規定，施以觀察、勒戒或強制
    戒治之保安處分。又毒品危害防制條例於92年7月9日修正公
    布，自93年1月9日施行，刪除2犯及3犯之規定，一改修法前
    繁雜之處遇程序，並認施用毒品者係屬病患性犯人，以觀察
    、勒戒戒除其身癮，並以強制戒治去除其心癮。其中第20條
    、第23條將施用毒品之刑事處遇程序，區分為「初犯」、「
    5年內再犯」及「5年後再犯」。依其立法理由之說明：「初
    犯」，經觀察、勒戒或強制戒治後，應為不起訴處分或不付
    審理之裁定；經觀察、勒戒或強制戒治執行完畢釋放後，「
    5 年內再犯」者，因其再犯率甚高，原實施之觀察、勒戒及
    強制戒治既已無法收其實效，爰依法追訴或裁定交付審理。
    至觀察、勒戒或強制戒治執行完畢釋放後，「5 年後再犯」
    者，前所實施之觀察、勒戒或強制戒治已足以遮斷其施用毒
    品之毒癮，為期自新及協助其斷除毒癮，仍適用「初犯」規
    定，先經觀察、勒戒或強制戒治之程序。修正前條文所定3
    犯以上之情形，因修正草案僅區分為初犯、5 年後再犯，自
    應依修正條文第23條第2 項規定處理。從而依該次修正後之
    規定，僅限於「初犯」及「5 年後再犯」二種情形，始應先
    經觀察、勒戒或強制戒治之程序。倘被告前於5 年內已再犯
    ，經依法追訴處罰，縱其第3次（或第3次以上）再度施用毒
    品之時間，在初犯或前次再犯經觀察、勒戒或強制戒治執行
    完畢釋放5年以後，已不合於「5年後再犯」之規定，且因前
    已於「5年內再犯」，顯見其再犯率甚高，原實施觀察、勒
    戒或強制戒治，已無法收其實效，即應依該條例第10條處罰
    （最高法院97年度台非字第484、540號、98年度台非字第12
    號判決參照）。本件被告曾於90年間因施用毒品案件，經本
    院裁定送觀察、勒戒後，認有繼續施用毒品之傾向，再依本
    院裁定送強制戒治，於91年12月30日執行完畢；另於92年間
    ，因犯施用第一級毒品罪，經本院判處有期徒刑9 月確定，
    於93年10月8 日執行完畢等情，有臺灣高等法院被告前案紀
    錄表1 份附卷足憑。雖本件被告施用毒品行為之時間距其於
    91年間因施用毒品經送強制戒治執行完畢經釋放後已逾5 年
    ，惟其既於92年間再犯施用毒品罪，依前述說明，即與毒品
    危害防制條例第20條第5項所定「5年後再犯」之情形不相符
    合，自應由本院依法審理判決。綜上所述，本件事證明確，
    被告於強制戒治後，再施用海洛因之犯行，堪以認定。
二、查海洛因係屬毒品危害防制條例第2 條第2項第1款所列之第
    一級毒品，被告甲○○施用海洛因，核其所為係犯毒品危害
    防制條例第10條第1 項施用第一級毒品罪。其因施用而持有
    海洛因之低度行為，為施用之高度行為所吸收，不另論罪。
    另被告於92年間，因犯施用第一級毒品罪，經本院判處有期
    徒刑9月確定，於93年10月8日執行完畢；又於94年間，因犯
    施用第一、二級毒品罪，經本院分別判處有期徒刑1年、5月
    確定；於96年1 月31日執行完畢；再於95年間，因犯偽證罪
    ，經本院判處有期徒刑2 月確定，於98年1月25日執行完畢，
    有臺灣高等法院被告前案紀錄表1 份在卷可按，其受有期徒
    刑之執行完畢後，5 年以內故意再犯有期徒刑以上刑之本罪
    ，為累犯，應依法加重其刑。另於98年7月2日，在臺中縣大
    雅鄉○○路嘉人巷1 弄19號，被告因另案通緝為警逮捕，於
    有偵查犯罪職權之臺中縣警察局豐原分局警員發覺前，即當
    場承認施用海洛因，並同意採尿送驗呈嗎啡陽性反應等情，
    有職務報告書1 份附卷可稽，堪認被告係對於未發覺之罪自
    首而受裁判，應依刑法第62條前段規定減輕其刑，且依法先
    加後減。爰審酌被告前經觀察、勒戒、強制戒治，仍未能自
    我克制以戒除毒癮，其施用毒品足以戕害自身健康，並生對
    於社會安全與公共秩序之潛在危害，惟念其犯罪後於本院審
    理時坦承犯行之態度等一切情狀，量處如主文所示之刑。
據上論斷，應依刑事訴訟法第273條之1第1項、第299條第1項前
段，毒品危害防制條例第10條第1項，刑法第11條、第47條第1項
、第62條前段，判決如主文。
本案經檢察官陳雅瑩到庭執行職務。
中    華    民    國    98    年    9     月    30    日
                  刑事第十二庭  法  官  楊文廣
上正本證明與原本無異。
如不服本判決，應於收送達後10日內向本院提出上訴書狀（應敘
述具體理由並附繕本）。上訴書狀如未敘述理由，應於上訴期間
屆滿後20日內補提理由書於本院。
                                書記官  陳靖騰
中    華    民    國    98    年    9     月    30    日
附錄論罪科刑法條
毒品危害防制條例第10條
施用第一級毒品者，處六月以上五年以下有期徒刑。


司法院資訊處製作；財團法人民間司法改革基金會備份。
